最高法院刑事判決　　　　　　　　　　　　　　　九十三年度台上字第四八二一號
　　上　訴　人　甲○○
右上訴人因業務侵占案件，不服台灣高等法院台中分院中華民國九十三年六月二十九
日第二審更審判決（九十二年度重上更(一)字第二九二號，起訴案號：台灣台中地方法
院檢察署八十六年度偵字第二二一０六、二二五四四、二二六五七、二四七七一、二
五八五一號），提起上訴，本院判決如左：
    主  文
上訴駁回。
    理  由
一、偽造私文書部分：
按刑事訴訟法第三百七十七條規定，上訴於第三審法院，非以判決違背法令為理由，
不得為之。是提起第三審上訴，應以原判決違背法令為理由，係屬法定要件。如果上
訴理由狀並未依據卷內訴訟資料，具體指摘原判決不適用何種法則或如何適用不當，
或所指摘原判決違法情事，顯與法律規定得為第三審上訴理由之違法情形，不相適合
時，均應認其上訴為違背法律上之程式，予以駁回。本件上訴意旨略稱：(一)、上訴人
甲○○於偵審中已陳明於民國八十八年一月十日已自台中市台中工學天下社區警衛離
職，證人于立群亦證稱：「謝榮禧（的信用卡）並不是寄到工學天下，是寄到國泰街
的。」「謝榮禧的章是否甲○○偽蓋的我們也不知道」等語。是以原判決認定上訴人
於八十八年一月間，利用任職於台中工學天下社區警衛之機會，偽刻謝榮禧之印章加
蓋於掛號郵件簽收單，收取並侵占謝榮禧之信用卡，在該信用卡背面偽簽謝榮禧姓名
，再持至豐洋興業公司等十二家商號消費，並在簽帳單上偽簽謝榮禧姓名等情，有不
依證據認定事實之違法。(二)、原判決事實欄二之Ｋ所記載部分，據被害人張玉琛於原
審稱：王惠甘係其配偶、信用卡係正、副卡寄來換卡，結果被人盜領，張玉琛信用卡
簽張玉琛名字，王惠甘簽王惠甘名字，簽王惠甘名字的女孩已被起訴了等語。盜用王
惠甘信用卡之女孩（即吳佩蓉）既已被起訴，原判決未詳查上開犯行上訴人是否為吳
佩蓉頂罪，係一個人單獨犯罪或二人共犯，有應於審判期日調查之證據未予調查之違
法。(三)、原判決認定上訴人在所侵占之吳幸真等三十八人之信用卡背面，分別偽造被
害人吳幸真等三十八人（詳如原判決附表一被害人及犯罪態樣欄所載）簽名，則各該
信用卡背面偽造之署押，均應依刑法第二百十九條諭知沒收，乃原判決主文並未就此
部分宣告沒收，亦屬違法等語。
惟查原判決認定上訴人有原判決事實欄所記載之行使偽造私文書之犯行，係依憑上訴
人之供述、原判決附表一所列被害人丁自強等（謝榮禧除外）之指訴、證人陳萬得、
詹欽雄、楊大偉、張東方、翁明輝、謝萬益、歐陽昭國、孔繁齊之證言、卷附華信商
銀信用卡中心函、人事資料卡、掛號包裹登記簿、掛號郵件登記簿、消費明細表、繳
費通知書、簽帳單、信用卡月結單、上訴人代收郵件之掛號回執等證據，予以綜合判
斷，因而撤銷第一審判決，改判依牽連犯從一重論處上訴人連續意圖為自己不法之所
有，而侵占對於業務上所持有之物罪刑，已詳予說明其所憑之證據及其認定之理由。
而以檢察官另以上訴人偽刻謝榮禧印章簽收冒領謝榮禧信用卡，再持以刷卡消費，如
原判決附表一編號一二一、一二二、一二三所示，涉犯行使偽造私文書罪嫌部分，尚
屬不能證明，因公訴人認此部分與前揭科刑部分有連續犯之裁判上一罪關係，依審判
不可分原則，不另為無罪之諭知。所為論斷，均有卷存資料可資覆按，從形式上觀察
，並無所謂違背法令之情形。按上訴意旨(一)所載上訴人涉犯偽造私文書罪嫌部分，原
判決認尚屬不能證明，而不另為無罪之諭知（原判決理由四），並未認定上訴人有此
部分犯罪。另上訴人在吳幸真等三十七人（謝榮禧除外）之信用卡背面偽造之署押（
詳如原判決附表一），原判決除於理由說明宣告沒收外，並於主文諭知如原判決附表
一所示（謝榮禧部分除外）信用卡背面偽造之署押均沒收，上訴意旨(三)指各該署押未
宣告沒收，尚有誤會。上訴意旨(一)、(三)顯非依據卷內資料執為指摘之合法上訴第三審
理由。又上訴人於原審已坦承有原判決事實欄二之Ｋ之犯行，而張玉琛係供稱盜用伊
妻子王惠甘名字簽帳之女孩子已被起訴。上訴人亦供稱：是吳佩蓉冒用王惠甘名義簽
帳，不是伊叫吳佩蓉冒簽王惠甘名字等情（原審法院上訴卷(一)第九十五頁正面、一０
四頁背面），而上述事實欄二之Ｋ之犯行即原判決附表一編號八十八至九十七所示均
係冒張玉琛之名簽帳，原判決據此而認定此部分犯行係上訴人所為，自屬有據，難認
有調查未盡之情形。況原審於最後審判期日，於調查證據完畢前仍訊問上訴人「尚有
何證據調查？」上訴人答：「無」，有審判筆錄可稽，於法律審之本院始再為此爭執
，亦非依據卷內資料執為指摘之適法上訴第三審理由。此部分上訴為違背法律上之程
式，應予駁回。
二、業務侵占、竊盜、侵占遺失物、詐欺得利部分：
按刑事訴訟法第三百七十六條所列各罪之案件，經第二審判決者，不得上訴於第三審
法院，法有明文。本件上訴人牽連犯侵占遺失物、竊盜、業務侵占、詐欺得利部分，
原判決認係成立刑法第三百三十七條、第三百二十條第一項、第三百三十六條第二項
、第三百三十九條第一項、第二項之罪，核屬刑事訴訟法第三百七十六條第一款、第
二款、第三款、第四款之案件，依上開說明，既經第二審判決，自不得上訴於第三審
法院。縱此部分與前述上訴人偽造私文書罪部分有牽連犯關係，為裁判上一罪，但其
偽造私文書罪部分之上訴為不合法，本院應從程序上予以駁回，而無從為實體上判決
，對於輕罪部分之此部分，亦無從適用審判不可分原則，為實體上審判。上訴人竟復
一併提起上訴，顯為法所不許，應予駁回。
據上論結，應依刑事訴訟法第三百九十五條前段，判決如主文。
中　　　華　　　民　　　國　　九十三　　年　　　九　　　月　　 十六 　　日
                              最高法院刑事第三庭
                                  審判長法官  董　明　霈
                                        法官  林　茂　雄
                                        法官  張　祺　祥
                                        法官  池　啟　明
                                        法官  石　木　欽
      右正本證明與原本無異
                                              書  記  官
中　　　華　　　民　　　國　　九十三　　年　　　九　　　月　　二十二　　日
                                                                        Ｅ
